臺灣屏東地方法院刑事判決　　　　　　　　　　　　九十一年度易字第一九八號
　　公　訴　人　臺灣屏東地方法院檢察署檢察官
　　被　　　告　甲○○
右列被告因違反區域計劃法案件，經檢察官提起公訴（九十一年度偵字第二七六六號
），本院判決如左：
    主  文
甲○○違反區域計劃法第十五條第一項管制使用土地之規定，經該管縣政府限期令其
恢復土地原狀，而不依限恢復土地原狀，累犯，處有期徒肆月，如易科罰金，以參佰
元折算壹日。
    事  實
一、甲○○曾於民國八十八年間因竊盜案件，經臺灣高等法院高雄分院以八十八年上
    訴字第九一二號判決判處有期徒刑一年確定，甫於八十九年十一月一日縮刑期滿
    執行完畢，猶未知悔改，復於九十一年元月間某日向安夫振承租其所有坐落於屏
    東縣里港鄉○○段七○○號（重測前為土庫段一○九二之一二九號）土地後，明
    知該土地之使用編定類別為一般農業區農牧用地，未經向主管機關申請核准，不
    得挖採砂石而改變地形地貌，竟於九十一年一月二十五日某時起在未經合法申請
    之情形下，駕駛挖土機在上址開採砂石，嗣遭屏東縣政府盜（濫）採砂石聯合稽
    查小組（下稱聯合稽查小組）於同日十一時四十分許查獲，現場並遺留一長約七
    十公尺、寬約四十公尺及深約三公尺之坑洞。屏東縣政府於九十一年一月二十五
    日，依區域計劃法第二十一條第一項規定開立九十一屏府地用區字第○○○○一
    八號處分書，科處甲○○罰鍰新臺幣六萬元，且限期於九十一年一月二十六日以
    前恢復土地原狀。詎甲○○於同日中午十二時接到上開處分書後，不僅未依限恢
    復原狀，且仍繼續挖採砂石，嗣屏東縣政府環安小組於同年四月二十六日再度前
    往現場勘查，發現前開坑洞已擴大為長約一百二十公尺、寬約四十公尺及深約三
    公尺。
二、案經屏東縣政府移送台灣屏東地方法院檢察署檢察官偵查起訴。
    理  由
一、訊據被告甲○○固坦認有租用上開土地挖掘砂石，惟矢口否認有何違反區域計劃
    法犯意，辯稱：伊承租上開土地係為挖掘魚塭，且已經地主安夫振同意開採砂石
    云云，經查：
    (一)右揭事實有屏東縣政府盜（濫）採砂石聯合稽查小組九十一年一月二十五日現
      場勘查記錄一份、現場照片四張、違反人陳訴意見筆錄、屏東縣政府違反區域
      計畫法案件處分書一份、送達證書一份、屏東縣政府環安小組九十一年四月二
      十六日取締盜濫採砂石現場會勘報告、現場照片四張及里港地政事務所異動查
      詢資料三份附卷可考。
    (二)被告雖以前揭情詞為辯，然被告承租上開土地後係自行開挖砂石，並未受地主
      安夫振僱用或同意一節，業據證人安夫振於偵查中結證：「（我）事先沒有同
      意（被告將砂石賣掉），他跟我說要將砂石換土，但他將砂石賣掉我沒有意見
      ，我不知道也不管，．．（砂石賣掉，我）沒有（分到錢），．．我的意思是
      土地租予他，一切由他處置。」等語屬實（偵卷第二十一頁、二十二頁），且
      衡諸常理，出租人將土地租予承租人，即有由承租人自行使用收益之意，豈有
      出租人就土地之使用方法對承租再行指示之理？證人安夫振所言與常理相符，
      其證詞應可採信。又被告開挖魚塭、改變地貌前雖未向有關機關申請許可，然
      經屏東縣政府查獲並限期命其回復原狀後，當應知曉其行為有違區域計畫法之
      相關規定，惟仍置之不理，繼續擴大挖採砂石之範圍，其主觀上有違反行政機
      關恢復原狀命令之意思至為明確，被告空言否認無違法犯意云云，洵無可採。
二、核被告甲○○所為，係犯區域計畫法第二十二條之罪。被告前因竊盜案件，經法
    院判處有期徒刑一年確定，於八十九年十一月一日縮刑期滿執行完畢，有臺灣屏
    東地方法院檢察署刑案資料查註紀錄表在卷可稽，其於五年以內再犯有期徒刑以
    上之本罪，為累犯，請依法加重其刑。茲審酌被告犯罪之動機、目的、手段、品
    行、違反行政機關恢復原狀命令之情節、犯後仍飾詞置辯，尚無悔意等一切情狀
    ，爰量處如主文所示之刑，並諭知易科罰金之折算標準，以資懲儆。
據上論斷，應依刑事訴訟法第二百九十九條第一項前段，區域計畫法第二十二條，刑
法第十一條前段、第四十一條第一項前段、第四十七條，罰金罰鍰提高標準條例第二
條，判決如主文。
中      華      民      國      九十一    年    十一    月    二十    日
                                      台灣屏東地方法院刑事第五庭
                                          法  官  王以齊
右正本證明與原本無異。
如不服本判決應於收受本判決後送達後十日內向本院提出上訴書狀，其未敘述上訴理
由者，並得於提起上訴後十日內向本院補提理由書狀（均須按他造當事人之人數附繕
本 ）「切勿逕送上級法院」
                                          書記官   林天化
中      華      民      國      九十一      年      十一    月   二十   日
附錄本判決論罪科刑法條：
區域計畫法第二十二條
違反前條規定不依限變更土地使用或拆除建築物恢復土地原狀者，除依行政執行法辦
理外，並得處六個月以下有期徒刑或拘役。
區域計畫法第二十一條
違反第十五條第一項之管制使用土地者，由該管直轄市、縣 (市)政府處新台幣六萬
元以上三十萬元以下罰鍰，並得限期令其變更使用、停止使用或拆除其地上物恢復原
狀。
前項情形經限期變更使用、停止使用或拆除地上物恢復原狀而不遵從者，得按次處罰
，並停止供水、供電、封閉、強制拆除或採取其他恢復原狀之措施，其費用由土地或
地上物所有人、使用人或管理人負擔。
前二項罰鍰，經限期繳納逾期不繳納者，移送法院強制執行。
